臺灣彰化地方法院員林簡易庭民事判決
110年度員簡字第125號
原      告  台新國際商業銀行股份有限公司

法定代理人  尚瑞強  


被      告  張振麟  
            張賴秀雲
            張振駝  
            張麗娟  
            張雅嵐  
            張佳慧  
上列當事人間請求撤銷遺產分割登記事件，本院不經言詞辯論，
判決如下：
    主    文
原告之訴駁回。
訴訟費用由原告負擔。
    理    由
一、原告起訴主張：被告張振麟對其負有債務，而被告張振麟之
    被繼承人張道榮遺有如附表所示之不動產，被告張振麟未辦
    理拋棄繼承，應與其餘繼承人即被告張賴秀雲、張振駝、張
    麗娟等人公同共有張道榮所遺留之遺產（下爭系爭遺產），
    惟其等協議將系爭遺產分歸被告張賴秀雲取得，並辦妥分割
    繼承登記，被告張賴秀雲再將取得如附表所示之不動產各贈
    與應有部分2分之1予被告張佳慧、張雅嵐。被告張振麟將因
    繼承取得公同共有系爭遺產之權利，無償讓與被告張賴秀雲
    之行為，已減少其積極財產，有害債權人之債權，爰依民法
    第244 條第1 項、第4 項之規定提起本件訴訟等語。並聲明
    ：
    （一）被告張振麟、張賴秀雲、張振駝、張麗娟間就系爭遺
          產所為之遺產分割協議債權行為及分割繼承登記物權
          行為應予撤銷。
    （二）被告張賴秀雲應將如附表所示之不動產所為之分割繼
          承登記予以塗銷。
    （三）被告張佳慧、張雅嵐應將如附表所示之不動產移轉所
          有權登記予以塗銷。
二、民事訴訟法第249條第2項規定：「原告之訴，有下列各款情
    形之一者，法院得不經言詞辯論，逕以判決駁回之。但其情
    形可以補正者，審判長應定期間先命補正：一、當事人不適
    格或欠缺權利保護必要。二、依其所訴之事實，在法律上顯
    無理由。」該規定於簡易訴訟程序亦有適用，此觀民事訴訟
    法第436條第2 項自明。次按遺產分割以消滅遺產公同共有
    關係為目的，而非旨在消滅個別財產之公同共有關係，其分
    割方法應對全部遺產全體為之，除被繼承人以遺囑禁止繼承
    人分割之遺產，及共同繼承人約定禁止分割之遺產外，應以
    全部遺產整體為分割，不得以遺產中之各個財產為分割之對
    象。本於相同法理，倘全體繼承人協議就被繼承人之全部遺
    產整體分割後，該分割遺產之協議即存在於被繼承人之遺產
    整體，並非僅就某個別遺產協議分割，故繼承人之債權人行
    使撤銷權時，亦應整體為之。
三、經查，本件被繼承人張道榮除了附表所示不動產外，尚有其
    餘遺產，此有卷附財政部中區國稅局遺產稅免稅證明書影本
    在卷可查，原告僅以如附表所示之不動產訴請法院撤銷，於
    法有違。本院已於民國110年4月8日裁定命原告於收受裁定
    之日起10日內補正上開事項，原告業於110年4月12日收受裁
    定，復於110年4月21日函命原告補正上開事項，該函文亦於
    110年4月23日送達原告，此有送達證書在卷可佐，原告雖於
    110年4月29日提出民事準備狀，然而仍僅以個別遺產之分配
    訴請法院撤銷，則依前揭說明，其提起本件訴訟，在法律上
    顯無理由，爰不經言詞辯論，依民事訴訟法第249條第2項之
    規定，逕以判決駁回之。
四、依民事訴訟法第436條第2項、第249條第2項、第78條，判決
    如主文。
中　　華　　民　　國　　110 　年　　5 　　月　　7 　　日
        　　　　　員林簡易庭  法  官  徐啓惟　　　　　　
以上正本係照原本作成。
如不服本判決，須於判決送達後20日內，向本院提出上訴狀。（
須按他造當事人之人數附繕本）。如委任律師提起上訴者，應一
併繳納上訴審裁判費。
中　　華　　民　　國　　110 　年　　5 　　月　　7 　　日
                              書記官  張莉秋  

附表：
編號 種類 財產所在 持分 001 土地 彰化縣○○鄉○○○段000地號 1/1 002 建物 彰化縣○○鄉○○○段00○號 1/1